【裁判字號】    99,聲再,26
【裁判日期】    990708
【裁判案由】    返還借款
【裁判全文】
臺灣高等法院民事裁定                  99年度聲再字第26號
聲  請  人  乙○○
            丙○○
上列聲請人與相對人甲○○間返還借款事件，聲請人對於中華民
國99年1月29日本院99年度再字第5號確定裁定，聲請再審，本院
裁定如下：
    主  文
聲請駁回。
聲請費用由聲請人負擔。
    理  由
一、按提起再審之訴， 應依民事訴訟法第501條第1項第4款表明
    再審理由，此為必備之程式。 所謂表明再審理由， 係表明
    確定  判決有如何合於同法第496條或第497條所定再審事由
    之具體情事，如未於書狀為此表明時，其再審之訴即屬不合
    法，無庸命其補正，應以裁定駁回之（最高法院61年台再字
    第137號判例參照）。又所謂表明再審理由， 必須指明確定
    裁定有如何合於法定再審事由之具體情事，始為相當。倘僅
    泛言有何條款之再審事由，無具體情事者，仍難謂已合法表
    明再審事由（最高法院64年台聲字第76號判例參照）。上開
    規定及判例見解，依民事訴訟法第507條規定， 對確定裁定
    聲請再審亦準用之，合先敘明。
二、本件聲請意旨略以： 聲請人前就本院97年度上字第493號民
    事確定判決（下稱原確定判決）提起再審之訴，經本院以99
    年度再字第5號裁定（下稱原確定裁定）駁回， 並經最高法
    院99年度台抗字第294號裁定駁回確定。 惟原確定裁定僅就
    民事訴訟法第496條第1項第1款之再審事由為審查， 就聲請
    人主張之同條項第9、10、13款之再審事由全未審理， 顯有
    判決不備理由或漏未判決之嫌。且聲請人先前委任劉貞鳳律
    師就原確定判決提起再審之訴時，確實不知原判決有適用法
    規顯有錯誤之具體情事， 係於99年1月11日委任曾勤博律師
    提起再審之的時方知。原裁定逕以聲請人未就主張再審理由
    知悉在後之事實為舉證，駁回原再審之訴，容有違誤，並有
    民事訴訟法第496條第1項第13款之準再審事由，爰請求廢棄
    原裁定等語。
三、惟查原確定裁定係以聲請人未於法定期間內提起再審之訴，
    其訴為不合法而予以駁回，並非就民事訴訟法第496條第1項
    所列各款事由為其訴有無理由之裁判，聲請人指原確定裁定
    未就其所主張民事訴訟法第 496條第1項第9、10、13款之再
    審事由為審理，有判決不備理由或漏未判決云云，顯有誤會
    。 又聲請人於原確定裁定訴訟中於99年1月11日所提「再審
    聲請狀」及同年月18日「民事再審理由狀」，均未具體指摘
    原確定判決有何民事訴訟法第 496條第1項第9、10款之事由
    （見本院卷第9至11頁、第16至20頁）； 其所提臺灣板橋地
    方法院96年度訴字第2365號97年1月3日言詞辯論筆錄，係已
    採為原確定判決基礎之第一審言詞辯論筆錄，自非上開條項
    第13款所謂「未經斟酌之證物」；其餘79、80年間聲請人等
    與家人生活照（本院卷第42至44頁），並不足以推翻聲請人
    向相對人借款之事實而受較有利之裁判，且聲請人所述無非
    說明其對於本院 97年度上字第493號確定判決不服之理由，
    自難認聲請人就本院99年度再字第5號原確定裁定本身， 已
    敘明有何民事訴訟法第 496條第1項第9款、第10款及第13款
    之再審理由，其本件再審之聲請，於法亦有未合。
四、又聲請人於原確定裁定雖主張因其非法律從業人員，又未委
    任律師，係於99年1月11日委任律師處理再審事宜時， 始知
    原確定判決有適用法規顯有錯誤之情形云云（見本院卷第18
    頁），惟按民事再審之訴，應於30日之不變期間內為之，民
    事訴訟法第500條第1項定有明文。 當事人以有同法第496條
    第1項第1款適用法規顯有錯誤之情形提起再審之訴，應認此
    項理由於裁判送達時當事人即可知悉，故計算是否逾30日之
    不變期間，應自裁判確定時起算，無同法第500條第2項但書
    再審理由知悉在後之適用（ 最高法院70年台再字第212號判
    例參照），聲請人主張其未委任律師無從知悉原確定判決適
    用法規顯有錯誤，已不足取，況聲請人不服原確定判決提起
    第三審上訴時，已委任劉貞鳳律師為訴訟代理人，此觀98年
    5 月14日最高法院 98年度台上字第844號裁定當事人欄即明
    ，原確定裁定以聲請人未舉證再審理由知悉在後，而未於法
    定期間內提起再審之訴，其訴不合法，而裁定駁回聲請人再
    審之訴，並無違誤。聲請人既未具體指明原確定裁定有何再
    審事由，揆諸首揭說明，其聲請再審自非適法，應予駁回。
五、據上論結，本件聲請再審為不合法，爰裁定如主文。
中    華    民    國    99    年    7     月    8     日
                  民事第三庭
                        審判長法  官 林敬修
                              法  官 吳青蓉
                              法  官 張靜女
正本係照原本作成。
如不服本裁定，應於收受送達後10日內向本院提出抗告狀，並應
繳納抗告費新台幣１千元。
中    華    民    國    99    年    7     月    9     日
                              書記官 蕭麗珍

司法院資訊處製作；財團法人民間司法改革基金會備份。
